【裁判字號】    95,判,1179
【裁判日期】    950731
【裁判案由】    贈與稅
【裁判全文】
最  高  行  政  法  院  判  決
                                     95年度判字第01179號
上  訴  人  甲○○
訴訟代理人  乙○○
被 上訴 人  財政部臺灣省中區國稅局
代  表  人  鄭宗典
上列當事人間因贈與稅事件，上訴人對於中華民國94年3月24日
臺中高等行政法院93年度訴更一字第20號判決，提起上訴，本院
判決如下：
    主  文
上訴駁回。
上訴審訴訟費用由上訴人負擔。
    理  由
壹、本件上訴人主張：上訴人贈與之原所有坐落苗栗縣竹南鎮○
    ○段海口小段857號（地目田、面積2,768平方公尺）農業用
    地（下稱系爭農地），經被上訴人限期上訴人15日內恢復作
    農業使用，受贈人雖晚5日始恢復原狀，然相較被上訴人准
    許同管轄之其他鄉鎮改善期限為30日，被上訴人顯有處分不
    公之違誤，上開事實業經上訴人舉證在卷，被上訴人亦未就
    此部分抗辯，原審判決漏未斟酌，認事用法難謂無違誤，且
    未及上訴人上開主張有如何不足採之理由，顯有理由不完
    備之違法。又系爭農地上搭建之養雞寮舍，於被上訴人與竹
    南鎮公所現場勘查時，至少養有30隻雞；此上訴人所有搭建
    之雞寮舍，屬於農業設施之合法使用，非屬違建，為主管機
    關會同被上訴人複勘時所認定；原審判決認雞寮舍屬違規，
    非屬農業使用，顯有認事用法不當之違誤。至農舍地址雖係
    元鴻重機修理場之課稅通訊聯絡處，惟並未有營業行為，且
    現行法令亦無地址違反使用之法規，原審判決未指及農舍地
    址不得作為其他通訊聯絡處之法令依據，顯有理由不完備之
    疏失。再者，農地法定休耕期暫時借予他用應為法之所許。
    被上訴人民國（下同）90年12月26日復勘系爭農地時，係法
    定休耕時段，不宜種植農作物，此休耕期間政府亦不補助農
    民，原審判決誤認一年補助農民3期，認法定農地休耕期間
    亦必須提出申請，顯有誤會休耕之時段，而有認事用法不當
    之違誤，另就上訴人所主張法定休耕期間不必休耕證明，未
    及有如何不採之理由，亦未及為何法定農地休耕期必須
    向相關單位申請之法令依據，是原審判決有判決不備理由之
    違誤，爰請求廢棄原判決。
貳、被上訴人未提出上訴答辯狀。
參、原審斟酌全辯論意旨及調查證據之結果，以：本件系爭農地
    於90年12月6日被上訴人第一次派員會同受贈人葉良玉複勘
    結果，大部分已變更為水泥地並放置大型機具，僅小部分土
    地正開挖整地種植芭樂樹，而該地上原申請之農舍後方加蓋
    房屋一間，鋼架亦多有加搭建情事，有現場拍攝照片、會勘
    紀錄及原使用執照（附照片）影本附於原處分卷可稽，被上
    訴人亦以90年12月10日中區國稅竹南審字第0900013271號函
    上訴人，限期將該土地恢復作農業使用後，復於90年12月26
    日會同苗栗縣竹南鎮公所農業單位主管人員前往現場複勘結
    果，農舍後方加蓋房屋及多加搭建鋼架等情並未改善，並有
    被上訴人通知函、送達回執、90年12月26日現場勘查紀錄及
    照片附原處分卷可參。乃本件被上訴人複勘農地現場時，大
    部分既已變更為水泥地並放置大型機具，僅小部分土地於複
    勘時正開挖整地種植芭樂樹，且該地上原申請之農舍現址（
    門牌：苗栗縣竹南鎮中美里保安林41之39號）設有元鴻重機
    修理場營業登記，被上訴人認有未繼續經營農業情事，依行
    為時遺產及贈與稅法第20條第1項第5款規定、財政部89年10
    月30日台財稅第0000000000號及73年6月8日台財稅第54140
    號函釋並無違誤。至上訴人以被上訴人未通知其變更營業地
    址，主張被上訴人有程序上之違法乙節，按該農舍現址設有
    元鴻重機修理場營業登記，其僅為證明該農舍有未作農業使
    用之資料之一，縱該營業登記資料業經變更地址，而其未繼
    續經營農業生產之事實未改變，核與被上訴人有無通知上訴
    人變更營業地址無涉，亦不影響本件之認定。至上訴人稱該
    農地乃處於冬季休耕期，非自主性之未繼續經營農業生產部
    分，查本件複勘時原址設有元鴻重機修理場之營業稅藉並未
    變更地址，且其地上原有違規增建房屋及搭設鋼架等情形並
    未改變，此為上訴人所不爭執，則該筆土地未恢復作農業生
    產之事實已臻明確，上訴人雖主張該農地乃處於冬季休耕期
    ，非自主性之未繼續經營農業生產，惟本件再經複勘結果未
    繼續作農業使用之事實既明，且其亦未提示相關單位核准之
    休耕證明。綜上，本件原處分及復查決定，並無違誤，訴願
    決定予以維持，亦無不合，乃判決駁回上訴人在原審之訴。
肆、本院查：（一）、按「左列各款不計入贈與總額﹕．．．五
    、贈與民法第1138條所定繼承人之農業用地。但該土地如繼
    續供農業使用不滿5年者，應追繳應納稅賦。」為行為時遺
    產及贈與稅法第20條第1項第5款所明定。又「繼承日或贈與
    日在89年1月26日遺產及贈與稅法暨農業發展條例修正公布
    生效前之農地免稅案件，經查未作農業使用而於修正生效日
    尚未發單追繳稅賦者，准依修正後之規定，對初次查獲未作
    農業使用者，先限期令當事人回復作農業使用，於其逾限仍
    未回復作農業使用時，始予追繳應納稅賦。」、「經主管機
    關核准休耕之稻田並非同意其變更使用，政府可隨時視農業
    生產之需要責其恢復生產，故仍得適用（當時）遺產及贈與
    稅法第17條第1項第5款及同法第20條第5款有關農業用地減
    免遺產稅或贈與稅之規定辦理。」亦分別經財政部89年10月
    30日台財稅第0000000000號函及73年6月8日台財稅第54140
    號函釋在案，上開函釋為主管機關就其職掌公務所為職務上
    解釋，既與上揭遺產及贈與稅法不相牴觸，自可適用。本件
    上訴人於88年間將其所有系爭農地一筆贈與其女葉良玉，原
    申請繼續經營農業生產免徵贈與稅，經被上訴人審查屬實而
    核准在案，並依規定管制5年，嗣於列管期間內，90年12月6
    日被上訴人會同受贈人葉良玉複勘現場時，查得系爭土地有
    未繼續經營農業生產之情事，經限期改善，而於90年12月26
    日再複勘時，仍未恢復農業使用，被上訴人乃按系爭土地公
    告現值核定贈與總額6,643,200元，而追繳應納贈與稅額632
    ,072元。上訴人不服，申請復查未獲變更，提起訴願，亦遭
    駁回，提起行政訴訟，經原審92年度訴字第124號判決將復
    查決定及訴願決定撤銷，上訴人與被上訴人均不服，提起上
    訴，經最高行政法院93年度判字第1439號判決將前次原審判
    決廢棄，發回原審重新更審。嗣經本件原審判決駁回，上訴
    人不服，乃提起本件上訴。原判決關於上訴人於88年間將其
    所有系爭農地一筆贈與其女葉良玉，原申請繼續經營農業生
    產免徵贈與稅，經被上訴人審查屬實而核准在案，並依規定
    管制5年，嗣於列管期間內，被上訴人會同受贈人葉良玉複
    勘現場時，查得系爭土地有未繼續經營農業生產之情事，經
    限期改善，而於再複勘時，仍未恢復農業使用之事實，以及
    上訴人在原審之主張如何不足採等事項均已詳為論斷。（二
    ）、按法律授權行政機關就具體個案行使裁量權時，行政機
    關即應依據法律授權之目的及範圍，就具體個案審酌應考量
    之因素後，行使裁量權；若行政機關怠於審酌具體個案應考
    量之因素，而一律均以相同之方式處置，則與法律授予裁量
    權之目的不符，即有濫用裁量權力之情形，構成裁量違法。
    原判決認定本件系爭土地於管制期間內之90年12月6日被上
    訴人派員會同受贈人葉良玉複勘結果，大部分已變更為水泥
    地並放置大型機具，僅小部分土地正開挖整地種植芭樂樹，
    而該地上原申請之農舍後方加蓋房屋一間，鋼架亦多有加搭
    建情事，被上訴人以90年12月10日中區國稅竹南審字第0900
    013271號函上訴人，限期於文到10日內（90年12月12日送達
    ）將該土地恢復作農業使用後，復於90年12月26日會同苗栗
    縣竹南鎮公所農業單位主管人員前往現場複勘結果，農舍後
    方加蓋房屋及多加搭建鋼架等情並未改善之事實。足見上訴
    人對於其在系爭土地上原申請之農舍後方加蓋房屋一間及鋼
    架多加搭建部分，在90年12月12日文到後，至90年12月26日
    再派員會同苗栗縣竹南鎮公所農業單位主管人員前往現場複
    勘，有14日之相當期間，當足以拆除而恢復作農業使用，但
    並未予以拆除回復作農業使用。上訴人提出他案限期30日改
    善，而指摘被上訴人限期改善不公違誤乙節，惟限期恢復作
    農業使用係由被上訴人依法審酌具體個案之應考量因素而為
    之，本件尚無確切之證據足以證明被上訴人有權力濫用之情
    形，自不得僅以他案之處理情形即認被上訴人權力濫用。（
    三）、綜上所述，原判決認原處分認事用法，尚無違誤，維
    持原處分及訴願決定，而駁回上訴人在原審之訴，其所適用
    之法規與該案應適用之現行法規並無違背，與解釋判例，亦
    無牴觸，並無所謂原判決有違背法令之情形；又證據之取捨
    與當事人所希冀者不同，致其事實之認定亦異於該當事人之
    主張者，不得謂為原判決有違背法令之情形。上訴人對於業
    經原判決詳予論述不採之事由再予爭執，核屬法律上見解之
    歧異，要難謂為原判決有違背法令之情形。本件上訴論旨，
    仍執前詞，指摘原判決違誤，求予廢棄，難認有理由，應予
    駁回。
據上論結，本件上訴為無理由，爰依行政訴訟法第255條第1項、
第98條第3項前段，判決如主文。
中    華    民    國    95    年    7     月    31    日
                  第一庭審判長法  官  葉  振  權
                              法  官  陳  秀  美
                              法  官  劉  鑫  楨
                              法  官  梁  松  雄
                              法  官  劉  介  中
以  上  正  本  證  明  與  原  本  無  異
中    華    民    國    95    年    7     月    31    日
                              書記官  陳  盛  信


司法院資訊處製作；財團法人民間司法改革基金會備份。
